【裁判字號】    98,交聲,1511
【裁判日期】    980429
【裁判案由】    聲明異議
【裁判全文】
臺灣臺中地方法院交通事件裁定        98年度交聲字第1511號
原處分機關  交通部公路總局臺中區監理所
異  議  人
即受處分人  甲○○
上列受處分人因違反道路交通管理處罰條例案件，對於交通部公
路總局臺中區監理所於民國九十八年三月十六日所為之處分（中
監違字第裁六０—Ｚ三Ａ００七０一七號裁決書），聲明異議，
本院裁定如下：
    主  文
異議駁回。
    理  由
一、原處分意旨略以：異議人即受處分人（下稱受處分人）甲○
    ○於民國九十六年九月二十二日二時十一分許，駕駛其所有
    之車牌號碼ＰＩ－六八七八號自用小客車，在國道一號北上
    一七八公里處，因「酒精濃度過量駕車，經儀器測定呼氣酒
    精濃度0.78MG/L，涉公共危險」之違規，經內政部警政署國
    道公路警察局第三警察隊泰安分隊員警依違反道路交通管理
    處罰條例第三十五條第一項規定舉發；本案緩起訴已期滿，
    本所遂於九十八年三月十六日，依道路交通管理處罰條例第
    三十五條第一項第一款及違反道路交通管理事件統一裁罰基
    準及處理細則第四十三條、第四十四條及第六十七條之規定
    ，以中監違字第裁六０—Ｚ三Ａ００七０一七號裁決書裁處
    受處分人罰鍰新臺幣（下同）四萬九千五百元整，並吊扣駕
    駛執照十二個月、施以道安講習（查本案受處分人已於九十
    八年三月二十六日至本所執行吊扣駕駛執照十二個月在案）
    ，逾期則依裁決書處罰主文規定裁處等語。
二、聲明異議意旨略以：依據行政罰法第二十六條規定，一行為
    同時觸犯刑事法律及違反行政法上義務規定者，依刑事法律
    處罰之。本人業經法院被判緩起訴處分，並已繳納二萬元在
    案，而監理機關另要向本人處罰行政罰緩四萬九千五百元，
    並執行吊扣駕照，實無再一事二罰處行政罰之必要，請庭上
    撤銷行政罰鍰四萬九千五百元，以維持公平正義原則等語。
三、經查：
  (一)按受處分人，不服道路交通管理處罰條例第八條主管機關所
    為之處罰，得於接到裁決書之翌日起二十日內，向管轄之地
    方法院聲明異議；又交通法庭認聲明異議不合法律上之程式
    或其異議權已經喪失者，應以裁定駁回之，但其不合法律上
    之程式可補正者，應先定期命為補正，逾期不補正者，即予
    駁回，道路交通管理處罰條例第八十七條第一項及道路交通
    案件處理辦法第十八條分別定有明文。復按行政程序法第七
    十三條第一項規定，於應送達處所不獲會晤應受送達人時，
    得將文書付予有辨別事理能力之同居人、受雇人或應送達處
    所之接收郵件人員；又受公寓大廈管理委員會僱用之管理員
    ，其所服勞務包括為公寓大廈住戶接收文件者，性質上應屬
    全體住戶之受僱人，‧‧‧郵政機關之郵差送達文書於住居
    所、事務所或營業所，不獲會晤應受送達人，而將文書付與
    上開公寓大廈管理員者，為合法送達，至該管理員何時將文
    書轉交應受送達人，對已生之合法送達效力不受影響，最高
    法院九十年度臺抗字第八十六號亦著民事裁定可資參照。再
    按法院訴訟當事人在途期間標準第四條有關「道路交通案件
    處理辦法第十二條」規定交通案件聲明異議之在途期間扣除
    ，依下列規定辦理：（二）當事人非居住於處罰機關所在之
    鄉、鎮、市（包括縣轄市、省轄市及院轄市），但居住於受
    理聲明異議案件法院之管轄區域者，依本標準第二條第一款
    中之「地方法院在途期間」欄所載日數，扣除在途期間。查
    本件交通部公路總局臺中區監理所上開裁決書，係於九十八
    年三月十七日送達至受處分人所居住之地址臺中縣大雅鄉○
    ○○路三七巷十四號二樓，因未會晤受處分人本人，而由其
    有辨別事理能力之受雇人朱春雄代為收受，有上開違反道路
    交通管理事件裁決書、交通部公路總局臺中區監理所送達證
    書暨其上蓋用之羅馬大地六期社區管理委員會收發章戳各一
    份在卷可稽，揆諸前開說明，自已生合法送達之效力。又受
    處分人應自九十八年三月十八日（即收受裁決書之翌日）起
    算聲明異議期間，而其居住地為臺中縣大雅鄉與原處分機關
    所在地非同一鄉、鎮、市，但居住於受理聲明異議案件法院
    （即本院）之管轄區域者，故需再扣除在途期間三日，合先
    敘明。
  (二)本件受處分人違反道路交通管理處罰條例第三十五條第一項
    第一款之事實，有內政部警政署國道公路警察局舉發違反道
    路交通管理事件通知單（公警局交字第Ｚ三Ａ００七０一七
    號）在卷可憑，復為受處分人所不爭執，堪已認定。而該等
    交通違規行為，業經交通部公路總局臺中區監理所於九十八
    年三月十六日依法裁處罰鍰四萬九千五百元整並吊扣駕駛執
    照十二個月、施以道安講習（本案已執行吊扣駕駛執照十二
    個月），裁決書送達證書簽收送達日期係九十八年三月十七
    日。如前所述，則聲明異議異議期間應自該裁決書送達之翌
    日即九十八年三月十八日起算二十日，並加計三日之在途期
    間，依法本應於九十八年四月九日前，向原處分機關聲明異
    議始為合法，惟受處分人係於九十八年四月十五日始具狀向
    原處分機關聲明異議等節，有交通部公路總局臺中區監理所
    送達證書影本、受處分人之聲明異議狀暨其上蓋用之交通部
    公路總局臺中區監理所總收文章戳及交通部公路總局臺中區
    監理所對違反道路交通管理事件不服裁決聲明異議案件移送
    書在卷可佐，是其聲明異議顯已逾法定期限。揆諸前揭法條
    之說明，受處分人聲明異議時點既已逾得提起異議之法定期
    間，是其聲明異議不合法律上之程式，且無從命其補正，依
    法應予駁回。
  (三)另法院受理有關交通案件，關於聲明異議之處理，準用刑事
    訴訟法之規定，道路交通管理處罰條例八十九條、道路交通
    事件處理辦法第四條第一項定有明文。故法院就起訴之案件
    ，須先就程序法上為形式之審理，調查起訴之要件是否具備
    ，再進為實體上之審理，若起訴欠缺訴訟要件，即應為程序
    上之判決，無庸審查其實體事項，而為實體判決之必要。查
    聲明異議之法定期間為自收受送達證書翌日起算二十日，已
    如前述；而該法定期間為法院實體判決所須之訴訟要件，故
    受處分人所為之聲明異議期間既已逾越法定期間，顯已欠缺
    訴訟所必須之要件，則依前開說明，本件聲明異議既欠缺訴
    訟要件，本院即無庸就受處分人聲明原裁定機關所為處分適
    法與否為實體審查，而為實體判決。是受處分人雖辯以原處
    分顯與行政罰法第二十六條規定之立法意旨相違背，本件應
    適用一事不二罰之原則予以撤銷等語，然依前開說明，本院
    仍無從審查，受處分人應另循其他行政程序途徑救濟，併予
    敘明。
據上論斷，應依道路交通管理處罰條例第八十七條第二項、道路
交通案件處理辦法第十八條前段，裁定如主文。
中    華    民    國    98    年    4    月    29    日
                    交通法庭    法  官  林學晴
上正本證明與原本無異。
如不服本裁定應於送達後五日內向本院提出抗告狀。
                                書記官  簡雅文
中    華    民    國    98    年    4    月    29    日


司法院資訊處製作；財團法人民間司法改革基金會備份。
